【裁判字號】    88,再易,16
【裁判日期】    890901
【裁判案由】    拆除地上物
【裁判全文】
臺灣臺中地方法院民事判決  八十八年度再易字第十六號
    再審原告    台灣省交通處公路局
    法定代理人  丙  ○
    訴訟代理人  郭明仁  律師
    再審被告    甲○○○○○○.
                              .
    法定代理人  乙○○        .
    訴訟代理人  柳正村律師
右當事人間請求拆除地上物事件，再審原告對中華民國八十七年四月二十九日本院八
十六年度簡上字第一四八號確定判決提起再審之訴，本院判決如左：
    主    文
再審之訴駁回。
再審訴訟費用由再審原告負擔。
    事    實
壹、再審原告方面：
一、聲明：（一）原確定判決廢棄。（二）再審被告在第一審（臺灣台中地方法院八
    十六年度豐簡字第一二七號）之訴駁回。
二、陳述：
（一）依民事訴訟法第四百九十六條第一項第十一款規定，為判決基礎之行政處分，
      已變更者，得提再審之訴以資救濟。
（二）鈞院八十六年簡上字第一四八號民事判決，略以：「行政處分係有效存在，雖
      內容有不當，而在上級官署未依訴願程序撤銷以前，司法機關並不能否認其效
      力」，乃認再審原告應循行政救濟程序救濟，台中縣政府之核准再審被告自辦
      重劃處分未經撤銷而仍有效，普通法院對此無審認其核准是否合法之權限，再
      審原告抗辯之事由，均屬行政主管機關之行政裁量範圍，鈞院遂以無從置論為
      由，認再審被告之主張拆除地上物為有理由而准許。
（三）而再審原告就台中縣政府核准再審被告市地重劃之行政處分已提起訴願，依臺
      灣省政府訴願決定書認定原處分機關台中縣政府未詳查或報請中央機關釋示，
      就獎勵土地所有權人辦理市地重劃辦法第十九條第二款規定之適用，即就再審
      被告所提重劃區域範圍及重劃計畫書予以准許，尚欠妥適而予以撤銷原核准處
      分，是鈞院原判決認定重劃處分仍為有效部分，已然不存在，台中縣政府之行
      政處分既已變更，再審原告自無依再審被告在一審所提主張即拆除地上物之義
      務，爰於三十日內依前開規定，提起本件再審之訴。
三、證據：提出本院八十六年豐簡字第一二七號、八十六年度簡上字第一四八號民事
    判決各一份、臺灣省政府訴願決定書、台中縣政府函各二份（均為影本）為證。
貳、再審被告方面：
一、聲明：如主文所示。
二、陳述：
（一）再審被告係依據台中縣政府八十三年一月二十日八三府地劃字第一七六六三號
      函、八十三年十月十二日府地字第二四二五五號函及八十四年五月三日八四府
      地劃字第一０五一三六函予以備查及核定，准予重劃，上開准予重劃之行政處
      分並未變更。又再審原告雖對台中縣政府之處分提起訴願，然經臺灣省政府訴
      願委員會撤銷台中縣政府八十八年五月十八日府地劃字第一四五二五八號之處
      分，顯見所撤銷者乃台中縣政府八十八年行政處分，並非准予重劃之八十三年
      或八十四年之行政處分。
（二）民事訴訟法第四百九十六條第一項第十一款所規定之再審事由，須以為判決基
      礎之行政處分，已變更者，始得提起再審之訴以資救濟。本件確定判決所依據
      之行政處分迄今尚未被撤銷，而再審原告提起之訴願程序，亦未確定，再審之
      訴顯無理由，應不經言詞辯論予以駁回。
三、證據：提出台中縣政府函二份為證。
、本院依職權調閱本院八十六年度豐簡字第一二七號、八十六年度簡上字第一四八
    號民事卷。
    理    由
一、本件再審原告主張：因再審原告就台中縣政府核准再審被告市地重劃之行政處分
    ，經訴願後，由臺灣省政府訴願決定書認定原處分機關台中縣政府未詳查或報請
    中央機關釋示，就獎勵土地所有權人辦理市地重劃辦法第十九條第二款規定之適
    用，即就再審被告所提之重劃區域範圍及重劃計畫書予以准許，尚欠妥適而予以
    撤銷原核准處分，是本院原確定判決認定重劃處分仍為有效之部分，已然不存在
    ，台中縣政府之行政處分既已變更，再審原告自無依再審被告在第一審所提主張
    即拆除地上物之義務，爰於三十日內，依民事訴訟法第四百九十六條第一項第十
    一款為判決基礎之行政處分，已變更者規定，提起本件再審之訴，請求原判決廢
    棄，再審被告第一審之訴駁回等語。
二、再審被告則以：民事訴訟法第四百九十六條第一項第十一款所規定之再審事由，
    須以為判決基礎之行政處分，已變更者，始得提起再審之訴以資救濟。本件確定
    判決所依據之行政處分迄今尚未被撤銷，而再審原告提起之訴願程序，亦未確定
    ，是本件並無行政處分變更之情事，再審之訴，並無理由等語，資為抗辯。
三、再審原告雖主張八十七年四月二十九日本院八十六年度簡上字第一四八號確定判
    決有民事訴訟法第四百九十六條第十一款所定再審事由，並提出臺灣省政府訴願
    決定書二份、台中縣政府函二份（均為影本）為證，惟查：
（一）所謂行政處分係指中央或地方機關就公法上具體事件所為之決定或其他公權力
      措施而對外直接發生法律效果之單方行政行為，訴願法第三條第一項定有明文
      。本件再審原告提起本件再審之訴係以台中縣政府於八十七年八月二十六日以
      八七府地劃字第二二一七八四號函及八十八年五月十八日府地劃字第一四五二
      五八號函所為之行政處分，均經台灣省政府訴願審議委員會將原處分撤銷為由
      ，然上開台中縣政府於八十七年八月二十六日以八七府地劃字第二二一七八四
      號函及八十八年五月十八日府地劃字第一四五二五八號函，均係台中縣政府否
      准再審原告請求撤銷重劃及重劃計畫書之行政處分，與台中縣政府准予備查及
      核定再審被告依規定提出申請成立自辦市地重劃籌備會、核定重劃區範圍及重
      劃計畫書之行政處分（台中縣政府八十三年一月二十日八三府地劃字第一七六
      六三號函、八十三年十月十二日八三府地劃字第二四二五五五號函、八十四年
      五月三日八四府地劃字第一０五一三六號函）並非同一行政處分。
（二）再者，本院八十六年度簡上字第一四八號民事確定判決，係以是否核准自辦市
      地重劃乃屬行政主管機關之行政裁量權，台中縣政府八十三年一月二十日八三
      府地劃字第一七六六三號函、八十三年十月十二日八三府地劃字第二四二五五
      五號函、八十四年五月三日八四府地劃字第一０五一三六號函准予備查及核定
      再審被告依規定提出申請成立自辦市地重劃籌備會、核定重劃區範圍及重劃計
      畫書之行政處分既未經撤銷而仍有效等情為判決基礎，判決再審被告請求再審
      原告拆除地上物為有理由，而駁回再審原告之上訴確定之事實，業經本院調取
      本院八十六年度豐簡字第一二七號、八十六年度簡上字第一四八號民事卷宗查
      閱屬實。又台中縣政府以八十三年一月二十日八三府地劃字第一七六六三號函
      、八十三年十月十二日八三府地劃字第二四二五五五號函、八十四年五月三日
      八四府地劃字第一０五一三六號函准予備查及核定再審被告依規定提出申請成
      立自辦市地重劃籌備會、核定重劃區範圍及重劃計畫書後，再審被告曾於八十
      四年五月九日將計畫書公告，再審原告雖於八十四年五月二十六日向再審被告
      為不同意參加重劃之表示，然並未對台中縣政府上開八十三年、八十四年間准
      予備查及核定之行政處分有所不服，並循行政爭訟程序救濟，是台中縣政府上
      開於八十三年、八十四年間核准再審被告成立自辦市地重劃籌備會、核定重劃
      區範圍及重劃計畫書之行政處分，應均尚未經撤銷，而有所變更。
（三）況本件原確定判決之判決日期係八十七年四月二十九日，原審自無從審究再審
      原告所提出台中縣政府各於八十七年八月二十六日、八十八年五月十八日所為
      經撤銷之行政處分，是再審原告所據以主張再審事由之行政處分，應與原確定
      判決所依據之行政處分不同，殆無疑義。
三、按民事訴訟法第四百九十六條第一項第十一款規定：為判決基礎之民事或刑事判
    決及其他裁判，或行政處分，依其後之確定裁判或行政處分已變更者，係指確定
    之本案判決以他訴訟之民事判決或刑事判決及其他裁判，或行政處分為裁判基礎
    ，而該民事或刑事判決或其他裁判，或行政處分，已因其後之確定裁判或行政處
    分而有所變更，結果使原確定判決之基礎發生動搖者而言，最高法院著有八十年
    度台上字第二七五一號判例可資參照。本件再審原告所主張台中縣政府於八十七
    年八月二十六日以八七府地劃字第二二一七八四號函及八十八年五月十八日府地
    劃字第一四五二五八號函之行政處分，縱均經台灣省政府訴願審議委員會以訴願
    決定書撤銷原處分，然該二行政處分均非屬原確定判決所據以為判決基礎之行政
    處分，自與民事訴訟法第四百九十六條第十一款規定不符。因原確定判決所據以
    為判決基礎之行政處分並未變更，則再審被告之抗辯，應屬可採。
四、從而，本件再審原告主張有民事訴訟法第四百九十六條第十一款所定為判決基礎
    之行政處分已變更之情事，係屬無據，應予駁回。
五、據上論結，本件再審之訴為無理由，依民事訴訟法第五百零五條、第七十八條，
    判決如主文。
中      華      民      國      八十九    年      九     月      一     日
                                  臺灣臺中地方法院民事第四庭
~B審判長法官  王  銘
~B法      官  林學晴
~B法      官  王世華
右為正本係照原本作成
不得上訴。
中      華      民      國      八十九    年      九      月     一     日
~B法院書記官


司法院資訊處製作；財團法人民間司法改革基金會備份。
